臺灣新北地方法院三重簡易庭民事判決
111年度重簡字第1114號
原      告  李德林  


被      告  顏振宇  



上列當事人間請求侵權行為損害賠償事件，本院於民國111年8月
4日言詞辯論終結，判決如下：
　　主　    文
一、原告之訴駁回。
二、訴訟費用由原告負擔。
    事實及理由
一、原告主張：
　　被告顏振宇得預見將個人帳戶提供他人使用，有被犯罪集團
    利用作為詐取財之人頭帳戶，詐取被害人轉帳匯款等犯罪工
    具之可能，仍不違背其本意，竟基於幫助他人詐欺取財之不
    確定故意，於不詳時地，將名下第一銀行存摺、提款卡、密
    碼，以不詳方式，交予某詐欺集團成員。該詐欺集團成員向
    原告佯稱可透過網路電商買賣、黃金買賣及精品買賣投資獲
    利云云，至原告陷於錯誤，於民國109年7月6日轉新臺幣（
    下同）30萬元整至被告顏振宇第一銀行三重埔分行帳戶（下
    稱系爭帳戶），原告李德林受被告詐騙而受有損害，被告迄
    今並未返還其詐騙原告李德林之金錢。被告將系爭帳戶提供
    予他人使用，縱無故意亦有過失。爰依民法第184條、第185
    條之規定，向被告請求侵權行為損害賠償責任。並聲明：被
    告應給付原告30萬元，及自起訴狀繕本送達翌日起至清償日
    止按年息5％計算之利息。
二、被告則以：原告匯款30萬元是被詐騙集團所騙，伊將系爭帳
    戶提供他人也是被詐騙集團所騙，不應由伊賠償原告損失等
    語。並聲明：請求駁回原告之訴。
三、本院之判斷：
　㈠原告主張上開事實，業據提出臺灣新北地方檢察署（下稱新
    北地檢署）111年度偵字第9511號不起訴處分書、郵政跨行
    匯款聲請書在卷可稽（本院卷第17至23頁），而被告因提供
    系爭帳戶之存摺提款卡與密碼交予訴外人常永鐘使用涉犯詐
    欺取財罪嫌，前業經新北地檢署檢察官偵查後認被告主觀上
    並無幫助詐欺之犯意而於109年度偵字第40993、40994號案
    件予以不起訴處分，且經本院調閱上開偵查案卷屬實，此部
    分事實，堪以認定。
　㈡本件原告主張被告將其所有之系爭帳戶之提款卡及密碼交付
    詐騙集團使用，致使其受有30萬元之損失，須依侵權行為規
    定賠償原告30萬元云云。惟查，被告於新北地檢署109年度
    偵字第40993號刑事詐欺案件偵查中供稱：其與同案訴外人
    常永鐘認識2個月，常永鐘稱自己在做燕窩買賣，問其有無
    意願投資，並有拿一些照片和網頁擷圖給其看，內容有血燕
    買賣，其當時認為可以投資，常永鐘稱若加入投資，需供帳
    戶讓客戶收款匯款使用，其基於相信常永鐘所述投資內容，
    而於109年6月30日在桃園一家85度C咖啡店將其系爭帳戶之
    存摺、提款卡、密碼及網路銀行帳號與密碼交予常永鐘，常
    永鐘並稱之後有賺錢會將紅利發給其，但之後其覺得有異，
    便將該帳戶報遺失，並輸入錯誤密碼讓網路銀行鎖住，嗣於
    109年9月間警察通知其到案，其也找常永鐘一同到案說明等
    語。而訴外人常永鐘於109年9月13日警詢時陳稱：其確實有
    於109年6月底在桃園一家85度C向被告取得上開一銀帳戶，
    因一位綽號「發哥」之人向其表示要經營燕窩生意，需要銀
    行帳戶，請其幫忙以每個帳戶1萬元之代收購，其取得被告
    系爭帳戶後，旋於109年6月底將該帳戶交給「發哥」，其沒
    有支付1萬元給被告，因為「發哥」也沒有付1萬元給其等語
    ，是就被告所辯因常永鐘稱經營燕窩買賣需要帳戶，基於投
    資而交付系爭帳戶之存摺、提款卡、密碼及網路銀行帳號與
    密碼予常永鐘乙節，核與常永鐘於警詢時所述情節大致相符
    。則被告抗辯其同係遭詐騙集團所欺騙始會交付前揭帳戶資
    料，並非全然無據，而本院審酌詐欺集團為取得人頭帳戶使
    用，除支付相當對價蒐購外，以詐騙之手段向其他不知情之
    第三人取得者，在訴訟實務上亦非罕見，而原告迄本件言詞
    辯論終結前既未能提出任何證據證明被告上述遭詐騙事跡是
    虛捏而來，則被告此部分之抗辯應可信為真實。
　㈢按因故意或過失，不法侵害他人之權利者，負損害賠償責任
    ，民法第184條第1項亦有明文。是以，侵權行為損害賠償請
    求權之發生，以有故意或過失不法侵害他人之權利為成立要
    件，若行為人之行為無故意或過失，即無賠償之可言；若無
    實際損害發生亦無賠償之可言；並以損害之發生及有責任原
    因之事實，二者之間，有相當因果關係為成立要件。故原告
    所主張損害賠償之債，如不合於此項成立要件者，即難謂有
    損害賠償請求權存在（最高法院49年台上字第2323號判例參
    照）。申言之，侵權行為之成立，應具備加害行為、侵害權
    利、行為不法、致生損害、相當因果關係、行為人具責任能
    力及行為人須有故意或過失等要件，若任一要件有所欠缺，
    即無侵權行為責任之可言，且原告應就上開要件負舉證責任
    。
　㈣本件原告雖主張被告構成侵權行為應負賠償30萬元，無非以
    因被告交付其所有之系爭行帳戶提款卡及密碼與詐騙集團，
    進而使原告受詐騙集團之詐欺而將存款匯入被告之系爭帳戶
    等語，惟被告亦係遭訴外人常永鐘所詐欺始交付其個人金融
    資料已如前述，且新北地檢署檢察官亦認定被告並非輕率將
    系爭帳戶提款卡等交予完全不認識或未見過面之陌生人士，
    並基於投資理由，難認被告主觀上有明知或可得而知常永鐘
    係將上開帳戶交予不詳他人作為詐欺犯罪工具使用，仍願意
    或容任發生而提供之幫助犯意，而對被告作成不起訴處分書
    ，則被告已難認有故意或過失不法侵害原告財產權之侵權行
    為。
　㈤次查，被告因受詐騙而交付其所有之提款卡及密碼與詐騙集
    團，惟被告此一受騙而交付提款卡及密碼之行為並未直接侵
    害原告之財產權，被告係遭詐騙而提供系爭帳戶之提款卡及
    密碼後，介入另一獨立原因，即詐騙集團詐騙原告之行為，
    致原告受有金錢損害之結果，申言之，原告係因遭詐騙集團
    成員之故意詐騙，而受有金錢損失，被告因無參與詐騙集團
    共同侵害原告之行為，亦非基於幫助詐欺之不確定故意下提
    供帳戶，並非原告所生損害之共同原因。此外，原告復未提
    出任何證據加以佐證，依法自難為有利於原告之認定，是原
    告主張被告應負侵權行為損害賠償責任，洵屬無據。
　㈥從而，原告主張被告應負侵權行為責任，即無理由，應予駁
    回。
四、綜上所述，原告依民法第184條侵權行為之規定，請求被告
    返還原告30萬元，為無理由，應予駁回。
五、訴訟費用負擔之依據：民事訴訟法第78條。
中　　華　　民　　國　　111 　年　　8 　　月　　25　　日
                  三重簡易庭  法  官  王凱俐
以上正本係照原本作成。
如不服本判決，應於送達後20日內，向本院提出上訴狀並表明上
訴理由，如於本判決宣示後送達前提起上訴者，應於判決送達後
20日內補提上訴理由書（須附繕本）。
如委任律師提起上訴者，應一併繳納上訴審裁判費。
中　　華　　民　　國　　111 　年　　8 　　月　　25　　日
                              書記官　李采錡